臺灣臺北地方法院刑事判決　　　　　　 100年度交易字第50號
公　訴　人　臺灣臺北地方法院檢察署檢察官
被　　　告　張宇杰原名張禹翔.
上列被告因過失傷害案件，經檢察官提起公訴（99年度偵字第
20455號），本院判決如下：
    主  文
張宇杰因過失傷害人，處拘役拾日，如易科罰金，以新臺幣壹
仟元折算壹日。
    事    實
一、張宇杰原領有之普通重型機器腳踏車（下稱重型機車）駕駛
    執照，業於民國九十四年八月十三日起至九十五年八月十二
    日止，經板橋監理站逕行註銷在案，註銷期滿後，亦未重新
    考領重型機車駕駛執照，係未領有駕駛執照之人。仍於九十
    九年五月九日晚上十時五十分許，騎乘車牌號碼ＡＵ五－七
    六三號重型機車沿臺北市文山區○○○路○段由北往南方向
    行駛，行經該路段二一八巷之交岔路口處時，應注意行車速
    度，應依速限標誌或標線之規定，無速限標誌或標線者，行
    車時速不得超過五十公里，而當時天候雨，然夜間有照明、
    柏油路面濕潤、無缺陷、無障礙物、視距良好，並無不能注
    意之情事，竟疏未注意及此，貿然以時速六十公里至七十公
    里以上之速度超速行駛直行通過上開路口，對向適有賴德財
    （因業與嚴崇富、胡秀芬和解，經臺灣臺北地方法院檢察署
    檢察官另為緩起訴處分確定）駕駛車牌號碼四三一－ＹＧ號
    營業小客車，搭載乘客嚴崇富、胡秀芬，沿同路段由南往北
    方向駛至該巷口左轉時，亦疏未注意轉彎車應禮讓直行車先
    行，即貿然左轉，使張宇杰見狀煞避不及，所騎乘之上開重
    型機車車車頭撞擊賴德財所駕駛之上開營業小客車右後車門
    處，致後方乘客嚴崇富因此受有右側胸腹部挫傷，臉、右手
    、左前臂、左膝多處擦挫傷之傷害；胡秀芬則受有臉部多處
    挫擦傷、頭部挫傷及兩上肢多處挫擦傷之傷害。事發後，張
    宇杰在其上開過失傷害犯罪未被發覺前，在上開肇事現場向
    行經該處而上前處理之巡邏員警許維廷、蔡明甫自首而接受
    裁判。
二、案經嚴崇富、胡秀芬訴由臺北市政府警察局文山第二分局報
    請臺灣臺北地方法院檢察署檢察官偵查起訴。
    理    由
一、訊據被告張宇杰對於上開犯罪事實坦承不諱，並經證人賴德
    財、嚴崇富、胡秀芬於警詢及偵查中分別證述在卷，且有道
    路交通事故現場圖、調查報告表(一)、(二)、臺北市政府警察局
    文山第二分局交通分隊交通事故談話紀錄表、現場照片暨車
    損照片共九張附卷可稽。據此，足認被告對於本件交通事故
    之發生，確有疏未注意依照速限行駛，貿然以時速六十公里
    至七十公里以上之速度超速行駛之過失。又證人嚴崇富、胡
    秀芬確因本件交通事故，致證人嚴崇富受有右側胸腹部挫傷
    ，臉、右手、左前臂、左膝多處擦挫傷之傷害；證人胡秀芬
    則受有臉部多處挫擦傷、頭部挫傷及兩上肢多處挫擦傷之傷
    害，亦有馬偕臺北市立萬芳醫院甲種診斷證明書二份、乙種
    診斷證明書一份在卷可稽。
二、按行車速度，依速限標誌或標線之規定，無速限標誌或標線
    者，行車時速不得超過五十公里，道路交通安全規則第九十
    三條第一項第一款前段定有明文。經查：被告為汽車駕駛人
    ，於上揭時、地無照駕車行經上開交岔路口時，自應遵守前
    揭道路交通安全規則之規定，行車時速不得超過五十公里。
    而本件交通事故發生時，天候雨，然夜間有照明、柏油路面
    濕潤、無缺陷、無障礙物、視距良好，並無不能注意之情事
    ，此有上開道路交通事故調查報告表(一)、(二)各一份在卷可憑
    ，竟疏未注意及此，貿然以時速六十公里至七十公里以上之
    速度超速行駛直行通過上開路口，致生本件交通事故，被告
    行為顯有過失甚明。雖證人賴德財駕駛上開營業小客車，搭
    載證人嚴崇富、胡秀芬行駛至上開交岔路口左轉時，亦疏未
    依道路交通安全規則第一百零二條第一項第七款之規定，轉
    彎車應讓直行車先行，即逕行左轉，對於本件交通事故之發
    生亦與有過失，然亦不能因此免除被告之刑責。再者，證人
    嚴崇富、胡秀芬確因本件交通事故而分別受有上開傷害，渠
    等所受上開傷害與被告之過失行為間，具有相當因果關係甚
    明，被告自應就其過失行為負責。從而，本件事證明確，被
    告上開過失傷害犯行，洵堪認定，應予依法論處。
三、核被告所為，係犯刑法第二百八十四條第一項前段之過失傷
    害罪。被告以一過失傷害行為，同時致證人嚴崇富、胡秀芬
    二人受傷，係屬想像競合犯，應依刑法第五十五條規定，論
    以一罪。被告所領有之重型機車駕駛執照，業於九十四年八
    月十三日起至九十五年八月十二日止，經板橋監理站逕行註
    銷在案，註銷期滿後，亦未重新考領重型機車駕駛執照，此
    有證號查詢機車駕駛人資料及本院公務電話紀錄各一份在卷
    可稽，是被告係未領有重型機車駕駛執照之人，竟仍無照騎
    乘上開重型機車肇事，因而致證人嚴崇富、胡秀芬受傷，依
    法應負刑法第二百八十四條第一項前段之過失傷害責任，應
    依道路交通管理處罰條例第八十六條第一項規定，加重其刑
    。又被告在本件交通事故發生後，於其上開過失傷害犯罪未
    被有偵查權限機關發覺前，在上開肇事現場向證人許維廷、
    蔡明甫即行經該處而上前處理之巡邏員警自首而接受裁判，
    此業經證人許維廷、蔡明甫於本院審理時證述屬實，合於自
    首要件，應依刑法第六十二條前段規定，減輕其刑，並依刑
    法第七十一條第一項規定，先加重後減輕。爰審酌本件交通
    事故之發生並非全肇因於被告之過失所致、被告之過失程度
    ，證人賴德財對於本件交通事故之發生亦有過失，以及證人
    嚴崇富、胡秀芬所受上開傷害情形尚屬輕微、被告迄今尚未
    與證人嚴崇富、胡秀芬達成民事和解，賠償證人嚴崇富、胡
    秀芬所受損害、所生危害及犯後坦承過失之態度等一切情狀
    ，量處如主文所示之刑，並諭知易科罰金之折算標準。
據上論斷，應依刑事訴訟法第二百八十四條之一、第二百九十九
條第一項前段，刑法第二百八十四條第一項前段、第四十一條第
一項前段、第六十二條前段，道路交通管理處罰條例八十六條第
一項，刑法施行法第一條之一，判決如主文。
本案經檢察官郭力菁到庭執行職務。
中    華    民    國   100    年    6     月    17    日
                        臺灣臺北地方法院刑事第十五庭
                            法  官  吳麗英
上正本證明與原本無異。
如不服本判決應於收受送達後10日內向本院提出上訴書狀，並應
敘述具體理由；其未敘述上訴理由者，應於上訴期間屆滿後20日
內向本院補提理由書（均須按他造當事人之人數附繕本）「切勿
逕送上級法院」。告訴人或被害人如對於本判決不服者，應具備
理由請求檢察官上訴，其上訴期間之計算係以檢察官收受判決正
本之日期為準。
                            書記官  藍儒鈞
中    華    民    國   100    年    6     月    17    日
附錄本案論罪科刑法條：
刑法第二百八十四條：
因過失傷害人者，處 6 月以下有期徒刑、拘役或 5 百元以下罰
金，致重傷者，處 1 年以下有期徒刑、拘役或 5 百元以下罰金
。
從事業務之人，因業務上之過失傷害人者，處 1 年以下有期徒
刑、拘役或 1 千元以下罰金，致重傷者，處 3 年以下有期徒刑
、拘役或 2 千元以下罰金。